【裁判字號】    99,交聲,3338
【裁判日期】    990908
【裁判案由】    聲明異議
【裁判全文】
臺灣臺中地方法院交通事件裁定        99年度交聲字第3338號
原處分機關  交通部公路總局臺中區監理所臺中市監理站
異  議  人
即受處分人  甲○○
上列受處分人因違反道路交通管理處罰條例案件，對於交通部公
路總局臺中區監理所臺中市監理站民國99年7 月30日所為之處分
（原處分：裁監稽違字第裁61－Ｅ00000000號裁決書），聲明異
議，本院裁定如下：
    主    文
異議駁回。
    理    由
一、聲明異議意旨略以：異議人即受處分人甲○○（下稱受處分
    人）固駕車行經新竹市○○路與民生路口為Ｔ字路口，該Ｔ
    字路口之中華路右線車道外側未設機車待轉區，也無告示牌
    ，車道內側未設置左轉區及左轉號誌，且中華路快速道路上
    （汽車道）標示禁行機車，綠燈時車流量多，根本無法靠車
    道內側直接左轉民生路，否則要穿越四線道，會被汽車撞到
    ，所以受處分人只能在機車道上等紅燈時才能左轉，並請改
    善路口後，再開罰單等語。
二、按汽車駕駛人，行經有燈光號制管制之交岔路口闖紅燈者，
    處1,800元以上5,400元以下罰鍰；汽車駕駛人有本條例第53
    條之情形者，記違規點數3 點，道路交通管理處罰條例第53
    條第1 項、第63條第1項第3款分別定有明文。又按行車管制
    號誌圓形紅燈之意義，乃車輛面對圓形紅燈表示禁止通行，
    不得超越停止線或進入路口。駕駛人駕駛汽車，應遵守道路
    交通標誌、標線、號誌之指示。道路交通標誌標線號誌設置
    規則第206條第5款第1 目、道路交通安全規則第90條前段亦
    規定甚明。而交通部82年4 月22日交路（82）字第009811號
    函明示，為促使駕駛人回歸於對標線之認知，同時兼顧執法
    技術層面與大眾接受程度，茲將面對圓形紅燈超越停止線或
    闖紅燈之認定敘述如后提供參考：（一）車輛面對紅燈時仍
    逕予穿越路口至銜接路段，含左轉彎、…即視為闖紅燈之行
    為。此外，道路交通管理處罰條例所用名詞「車輛」，係指
    在道路上以原動機行駛之汽車（包含機器腳踏車）或以人力
    、獸力行駛之車輛，而道路交通安全規則所用名詞「汽車」
    ，係指在道路上不依軌道或電力架線而以原動機行駛之車輛
    （包含機器腳踏車），道路交通管理處罰條例第3條第8款、
    道路交通安全規則第2條第1項第1款亦均定有明文。
三、經查：本件受處分人甲○○於99年7月2日1 時40分許，騎乘
    車牌號碼JFK－055號重型機車，行經新竹市○○路與民生路
    口時，因「闖紅燈左轉（中華轉民生）」之違規行為，經警
    攔停舉發而有違反道路交通管理處罰條例第53條第1 項規定
    等情，有受處分人親自簽收之竹市警交字第E00000000 號舉
    發違反道路交通管理事件通知單、交通部公路總局臺中區監
    理所臺中市監理站裁監稽違字第裁61-E00000000號裁決書在
    卷可稽。受處分人對其有於上揭時地，騎乘上開機車面對圓
    形紅燈號誌，仍逕行左轉情狀亦不否認，此觀諸卷附新竹市
    監理站交通違規陳述單及查詢單之受處分人陳述內容補充摘
    要意旨即明。是受處分人於上揭時地，確有闖紅燈（紅燈左
    轉）之違規事實，堪以認定。受處分人雖以前開情詞置辯，
    惟：
（一）按機器腳踏車行駛至交岔路口，其轉彎，應依標誌或標線
      之規定行駛；無標誌或標線者，內側車道設有禁行機車標
      誌或標線時，應依兩段方式進行左轉，不得由內側或其他
      車道左轉，道路交通安全規則第99條第2項第1款定有明文
      。而本件受處分人所行駛之中華路內側車道設有禁行機車
      標線（標字），有本院電詢舉發員警查證之電話紀錄1紙
      在卷可參，亦為受處分人所不爭執，則依上開規定，該處
      路口縱未劃設二段式左轉之機車待轉區，機車仍不得逕行
      左轉，而應採二段式左轉，亦即於綠燈通過中華路之路口
      停止線後，先暫停路邊，待民生路燈號為綠燈時，再駛入
      民生路之方式左轉，然受處分人不循上開方式為之，而於
      中華路口紅燈時，逕行左轉民生路，依上開函釋即屬面對
      圓形紅燈時，穿越路口左轉至銜接路段，而應視為闖紅燈
      之行為無誤。
（二）又查新竹市警察局99年7 月16日竹市警安字第0990025146
      號函復說明：「二、本局員警於99年7月2日以第E0000000
      0號通知單舉發台端駕駛JKF-055號車交通違規案，經查本
      局員警當日01時40分許在本市○○○○○路路口停等紅燈
      ，於號誌變換為綠燈後，發現台端駕駛JKF-055 號重機車
      由中華路闖紅燈左轉民生路，隨即予以攔查，並當場告知
      違規項目，依法舉發並無不當」等語綦詳。本院審酌舉發
      員警乃現場目擊受處分人闖越紅燈左轉，而填製通知單舉
      發其違規事實，該員警為維持交通秩序，依法執行職務，
      立場應是客觀公正，復與受處分人素不相識，亦無宿怨，
      當無惡意誣陷之理，是其所為舉發，應屬真實可信。本院
      復查亦無任何證據足資證明執勤員警有捏造事實、違法取
      締之情事，則執勤員警本其維護交通秩序、安全職責所為
      之當場舉發，自應受到合法、正確之推定。
（三）再者，汽機車駕駛人駕車本即應依交通管制之規定，謹慎
      駕車，以維行車安全，避免危險發生，並保障其他用路人
      之安全，交通號誌的設置依道路交通標誌標線號誌設置規
      則第4條第1項規定，標誌、標線、號誌之設置、養護及號
      誌之運轉，由主管機關依其管轄辦理之，因此主管機關自
      得依照各路口的需求狀況做不同的設計，受處分人自有遵
      守之義務，茍受處分人認為前揭路口其道路交通之規劃設
      置不當，仍應先向道路主管機關陳述其意見以期改善，或
      依循相關行政程序尋求妥善處理，豈有任由受處分人擅自
      審查認定交通標誌、標線、號誌是否設置得當，而逕自決
      定是否遵守之理，自不待言。從而，受處分人所執前詞，
      均不足執為其免罰之依據。
四、綜上所述，受處分人確有於前揭時、地騎乘上開機車行經有
    燈光號誌管制之交岔路口闖紅燈之違規行為，從而，原處分
    機關依道路交通管理處罰條例第53條第1項、第63條第1項第
    3款之規定，裁處受處分人罰鍰1,800元，並記違規點數3 點
    ，於法核無違誤。受處分人聲明異議，為無理由，應予駁回
    。
五、據上論斷，應依道路交通管理處罰條例第87條第2項，道路
    交通案件處理辦法第19條，裁定如主文。
中    華    民    國    99    年    9     月    8     日
                      交通法庭  法  官  楊文廣
上正本證明與原本無異。
如不服本裁定，應於送達後五日內，向本院提出抗告狀。
                                書記官  陳靖騰
中    華    民    國    99    年    9     月    8     日

司法院資訊處製作；財團法人民間司法改革基金會備份。
